【裁判字號】    91,上訴,1700
【裁判日期】    920326
【裁判案由】    廢棄物清理法
【裁判全文】
臺灣高等法院臺中分院刑事判決                  九十一年度上訴字第一七號
    上  訴人即
    被      告  鐵勇股份有限公司  設台中市○區○○街四七巷十九號一樓
    兼右代表人  乙○○
    右二名被告
    共      同
    選任辯護人  林益輝律師
右上訴人因違反廢棄物清理法案件，不服臺灣臺中地方法院九十年度訴字第二八一○
號中華民國九十一年九月十日第一審判決（起訴案號：臺灣臺中地方法院檢察署九十
年度偵字第一八一九四、一九四三一號），提起上訴，本院判決如左：
    主      文
原判決撤銷。
鐵勇股份有限公司及乙○○均無罪。
    理      由
一、本件公訴人之公訴意旨略以：被告乙○○係被告鐵勇股份有限公司（設於台中市
    ○區○○街四七巷十九號一樓，以下簡稱為鐵勇公司）之負責人，其明知鐵勇公
    司經台中市政府於民國（下同）八十八年一月十四日以八八府環四字第五三六三
    號函核備准予經營之業務，僅係一般廢棄物及一般事業廢棄物之清除業務，並未
    准予設置廢棄物貯存轉運站，詎被告乙○○竟自九十年七月十六日起，未依上開
    核備文件內容經營，而擅自在台中縣清水鎮○○路一０一號設置廢棄物貯存轉運
    站，將所收取之廢鐵堆置於該處，嗣至同年八月二日十四時三十分許，經台中縣
    環境保護局等單位會勘稽查時當場查獲，因認被告乙○○所為，係犯廢棄物清理
    法第二十二條第二項第四款之未依廢棄物清除、處理許可證或核備文件內容貯存
    、清除、處理廢棄物之罪嫌，另被告鐵勇公司應依同條第四項之規定處罰等情。
二、惟按犯罪事實應依證據認定之，無證據不得推定其犯罪事實，又不能證明被告犯
    罪者，即應諭知無罪之判決，此於刑事訴訟法第一百五十四條及同法第三百零一
    條第一項分別訂有明文。本件公訴人指訴被告乙○○及鐵勇公司涉有上開犯行，
    係以：被告乙○○對於前開犯罪事實已於偵查中坦白承認，並經證人即參與會勘
    之台中縣環保局廢棄物管理課約僱人員丙○○證述屬實，且有會勘紀錄、稽查紀
    錄、經濟部公司執照、台中市政府營利事業登記證、台中市政府八十八年一月十
    四日八八府環四字第五三六三函、及現場照片附卷可稽等情，為其提起本件公訴
    之依據。惟訊據本案被告乙○○，其雖坦承伊確係鐵勇公司之負責人、及鐵勇公
    司僅獲准經營廢鐵廢紙等一般廢棄物及一般事業廢棄物之清除業務、以及鐵勇公
    司確有前開因堆置廢鐵而被台中縣環境保護局等單位會勘稽查等事實，惟被告乙
    ○○與鐵勇公司均否認此有何犯罪情事，並一致辯稱：鐵勇公司於八十八年一月
    間取得台中市政府環保局所核發之第二類廢棄物清除許可核備文件之後，於九十
    一年三月六日已接獲台中市政府授環廢字第○九一○○二六○五六號函，表示因
    「公民營廢棄物清除處理機構許可管理辦法」第四條規定「依本法規定免申請公
    民營廢棄物清除處理機構許可文件者，核發機關不受理相關業務許可之申請」，
    而通知鐵勇公司應繳回上開清除許可核備文件，由此可見鐵勇公司所從事之廢鐵
    回收業務已無庸清除許可即可處理，已無清除許可核備文件之問題，且關於廢鐵
    回收之處理，本可採取露天貯存之方式，鐵勇公司在收購廢鐵之後，於分類整理
    前，依規定本可暫時堆放於露天處，俟分類之後再送至廢鐵再利用機構，此種行
    為並非私設「廢棄物貯存轉運站」，故台中縣環保局等單位於九十年八月二日會
    勘查獲本案，而以鐵勇公司「從事廢鐵清除之業務，未經主管機關許可於清水鎮
    ○○路一○一號私設轉運站從事轉運作業」為由，依據廢棄物清理法第二十條、
    第二十七條之規定裁處罰鍰新台幣（下同）六萬元後，經過訴願結果，已將上開
    行為改認定係屬違反廢棄物清理法第二十一條暨公民營廢棄物清除處理機構管理
    輔導辦法第二十二條規定，並依同法第二十八條改處罰鍰六千元，且限於九十年
    十一月三十日之前改善完成，足證鐵勇公司於九十年八月二日被查獲之行為，應
    非違反廢棄物清理法第二十二條第四款之私設轉運站行為，又經原審法院向台中
    縣政府環保局函查結果，鐵勇公司露天貯存廢鐵之行為，亦無違反「事業廢棄物
    貯存清除處理辦法及設施標準」之情形，鐵勇公司上開行為，並無公訴人所指訴
    違反廢棄物清理法之犯罪情事，應不為罪等情。
三、經查：本案被告鐵勇公司確有自九十年七月十六日起，將該公司所回收、尚未分
    類整理之廢鐵，以露天貯存之方式，暫時堆置在台中縣清水鎮○○路一０一號公
    司所在地之空地上，而於九十年八月二日下午二時三十分在上址被台中縣環境保
    護局等單位之人員會勘稽查而當場查獲，此固有會勘紀錄一件與現場照片六張在
    卷可稽，且經被告乙○○於警訊及偵查中坦承上情屬實。而證人即台中縣環保局
    稽查人員丙○○於警訊及偵查中，亦證稱：鐵勇公司領有核備文件，但該文件只
    核備有清除項目，無貯存項目，該公司未向台中縣環保局申請，即於台中縣轄設
    置廢棄物貯存轉運站，未依廢棄物清除許可內容經營等語。惟查：
（一）本案被告鐵勇公司確有於八十八年一月十四日經台中市政府以八八府環四字第
      五三六三號函核備准予經營一般廢棄物及一般事業廢棄物之清除業務，清除種
      類為廢鐵及廢紙，處理方法為「送往回收利用機構處理」（其中廢鐵之中間處
      理或最終處理機構為豐興鋼鐵廠），營業地區為台中縣、台中市轄區，此有上
      開台中市政府公文影本一件在卷可稽（見偵查卷宗第三五頁）。此亦為公訴人
      所是認之事實。且台中縣環境保護局於九十年八月二日會勘查獲本案之後，初
      雖以鐵勇公司「從事廢鐵清除之業務，未經主管機關許可於清水鎮○○路一○
      一號私設轉運站從事轉運作業」為由，而依據廢棄物清理法第二十條、第二十
      七條之規定，裁處被告鐵勇公司罰鍰六萬元，但經被告鐵勇公司訴願結果，台
      中縣環境保護局已因被告鐵勇公司領有台中市政府所核發之上開廢棄物清除許
      可核備文件，而將上開行為改認定係屬違反「廢棄物清理法」第二十一條暨「
      公民營廢棄物清除處理機構管理輔導辦法」第二十二條規定，並依同法第二十
      八條改處罰鍰六千元，且限於九十年十一月三十日之前改善完成，此有台中縣
      環境保護局九十年九月五日九十環廢字第○三八○九九號函、及九十年十月二
      十五日九十環廢字第○三九一一三號函在卷足憑（見原審卷宗第九七、一○一
      頁）。又台中市政府確有於九十一年三月六日以府授環廢字第○九一○○二六
      ○五六號函，向被告鐵勇公司函示：「貴單位前經本府發給清除第二類廢棄物
      核備函乙案，爰於法令修正後列入免除申請清除許可（核備）之機構，應於本
      （九十一）年三月二十九日前繳回本府原許可核備文件，逾期將依法予以廢止
      」之情，此亦有台中市政府上開公函影本附卷可佐（見本院卷宗第三三頁），
      且有行政院環境保護署八十九年十二月十二日（八九）環署廢字第００七四四
      三六號公告在卷可參（見本院卷宗第四二頁）。被告乙○○及鐵勇公司上開部
      分之辯解，應可信為真實。
（二）又就本案被告鐵勇公司在將廢鐵送往中間處理或最終處理機構之前，所為上開
      露天堆置廢鐵之行為，證人即台中縣環保局稽查人員丙○○於警訊及偵查中，
      雖認定此係違反廢棄物清理法第二十二條第二項第四款之未依廢棄物清除、處
      理許可證或核備文件內容貯存廢棄物之行為，公訴人亦據此起訴。惟就此項爭
      議，經本院檢具被告鐵勇公司之營業登記證影本向行政院環境保護署函查結果
      ，該署已於九十二年二月十日以環廢字第○九二○○○三八○○號函，向本院
      覆稱：「鐵勇公司所回收貯存之廢鐵，（１）若屬廢棄物請理法第十條之一所
      公告應回收之廢鐵容器、廢機動車輛及其再生料，依『公民營廢棄物清除處理
      機構管理輔導辦法』（八十九年十一月八日環署廢字第○○六五五二一號公布
      ）第三條規定，免取得廢棄物清除機構許可證，該廢鐵之貯存應符合『廢物品
      及容器回收清除處理辦法』第十五條之規定，但未禁止露天貯存；（２）該廢
      鐵若屬環保署公告之『一般事業廢棄物再利用類別及管理方式』（八十九年十
      二月十二日環署廢字第○○七四四三六號公布）編號一之廢鐵，則業者須為產
      生該廢鐵之事業機構、或經許可之廢棄物清除機構、或再利用該廢鐵之事業機
      構，始得依『事業廢棄物貯存清除處理方法及設施標準』第五章規定，進行事
      業廢棄物再利用，該廢鐵得露天貯存，但貯存場所應設有排水收集處理設施，
      並應符合前揭標準第九條及第十二條其他之規定；（３）有關該業者是否屬『
      廢棄物儲存轉運站』乙節，九十年七、八月間之廢棄物清理法及其相關子法並
      無『廢棄物儲（貯）存轉運站』乙詞」等情，有上開覆函在卷足佐（見本院卷
      宗第四○、四一頁）。依據行政院環境保護署上開覆函，被告鐵勇公司上開行
      為時之九十年七、八月間，廢棄物清理法及其相關子法並無「廢棄物儲（貯）
      存轉運站」乙詞，且無論其所回收之廢鐵係屬廢棄物請理法第十條之一所公告
      應回收之廢鐵容器、廢機動車輛及其再生料，或屬環保署公告之「一般事業廢
      棄物再利用類別及管理方式」編號一之廢鐵，均未禁止露天貯存，只不過其貯
      存之作業與場所設施應符合相關之法令規定。公訴人依據上情，指訴被告鐵勇
      公司將其因清除而回收之廢鐵，以露天貯存之方式堆置於上址之行為，係私設
      「廢棄物貯存轉運站」之行為，有違廢棄物清理法第二十二條第四款之規定，
      尚有誤會。
（三）復經原審法院函查結果，行政院環境保護署已於九十一年六月二十日以環署督
      字第○九一○○三八○八三號函覆稱：「本署於九十一年六月十四日派員勘查
      時，該公司已遷移，地表上已覆土整平，現場無任何建築物及堆置大量廢鐵之
      情事，未發現有違反『事業廢棄物貯存清除處理方法及設施標準』之規定及廢
      鐵再利用之管理方式」等語；另台中縣環境保護局亦於九十一年七月十七日以
      環廢字第○九一○一五二一九○○號函向原審法院覆稱：「本案．．．．．．
      經查閱會勘、處分紀錄，均未註明有違反『事業廢棄物貯存清除處理方法及設
      施標準』及『行政院環境保護署八十九年十二月十二日環署廢字第○○七四四
      三六號公告』之情事，據本局稽查紀錄表所載，該場於限期改善期屆（九十年
      十一月三十日）前即已清除堆置物，目前已整平為空地」之情（見原審卷宗第
      八三、九三頁）。綜上所述，本案尚無確切之證據足以證明被告乙○○及鐵勇
      公司有公訴人所指訴違反廢棄物清理法第第二十二條第二項第四款之未依廢棄
      物清除、處理許可證或核備文件內容貯存、清除、處理廢棄物之情事。被告乙
      ○○此部分之犯罪應屬不能證明，被告鐵勇公司自亦無需依據同條第四項之規
      定處罰。
四、本案被告乙○○及鐵勇公司之犯罪既屬不能證明，依據前開說明，自應為被告乙
    ○○及鐵勇公司均無罪之諭知。原審判決未予詳查，誤認被告鐵勇公司將上開回
    收待送至鍊鋼廠之廢鐵予以露天貯存，係未取得許可證或核備文件之私設貯存轉
    運站之行為，認被告乙○○部分應依修正後之廢棄物清理法第四十六條第一項第
    四款之規定處罰，另認被告鐵勇公司則應依據同法第四十七條之規定處罰，尚有
    未合。是本案被告乙○○及鐵勇公司上訴否認犯罪均有理由，自應由本院將原審
    判決撤銷，改為被告乙○○及鐵勇公司均無罪之諭知。
五、據上論斷，應依刑事訴訟法第三百六十九條第一項前段、第三百六十四條、第三
    百零一條第一項，判決如主文。
本案經檢察官甲○○到庭執行職務。
中      華      民      國      九十二  年      三      月      二十六  日
                                臺灣高等法院臺中分院刑事第三庭
                                      審判長法  官  陳  朱  貴
                                            法  官  胡  忠  文
                                            法  官  廖  柏  基
右正本證明與原本無異。
檢察官得上訴。
被告不得上訴。
如不服本判決應於收受送達後十日內向本院提出上訴書狀，其未敘述上訴之理由者並
得於提起上訴後十日內向本院補提理由書（均須按他造當事人之人數附繕本）。
                                            書記官  詹  錫  朋
中      華      民      國      九十二  年      三      月      二十七  日
                                                                        Ａ


司法院資訊處製作；財團法人民間司法改革基金會備份。
